臺灣高等法院民事判決
108年度金上字第10號
上  訴  人  財團法人證券投資人及期貨交易人保護中心

法定代理人  邱欽庭  
訴訟代理人  沈安琪律師
被 上訴 人  鄭捷丞  


訴訟代理人  張本皓律師
複 代理 人  羅敏嘉律師
            徐欣瑜律師
上列當事人間請求侵權行為損害賠償事件，上訴人對於中華民國
108年1月23日臺灣臺北地方法院107年度金字第132號判決提起上
訴，本院於109年3月24日言詞辯論終結，判決如下：
    主      文
上訴駁回。
第二審訴訟費用由上訴人負擔。
    事實及理由
一、上訴人主張：被上訴人為訴外人么煥維之前配偶，么煥維係
    訴外人立錡科技股份有限公司（下稱立錡公司）前總經理室
    法人關係部經理，立錡公司為股票上市公司。被上訴人於民
    國104年9月3日知悉聯發科技股份有限公司（下稱聯發科公
    司）將併購立錡公司之內線消息後，以報明牌方式告知訴外
    人林治芳、賴俊豪、顏東寬、賴怡靜、簡玫秀等人（下分稱
    其名，合稱林治芳等人）「立錡股票很好，保證不會虧錢」
    （下稱系爭言語）。嗣後被上訴人於同年月4日以每股新臺
    幣（下同）185元至190元之價格購入立錡公司股票20萬7,00
    0股，再於同年月8日至11日以每股190元價格出售，致104年
    9月4日反向出售立錡公司股票之人，受有證券交易法（下稱
    證交法）第157條之1第3項規定9萬6,450元之擬制損害。林
    治芳等人則於104年9月7日分別買入立錡公司股票，致同日
    反向賣出立錡公司股票如附表1序號3、4、6至10、13、15、
    16、21姓名欄所示之人（下稱系爭投資人）受有207萬1,740
    元之損害（詳附表2所示），爰依民法第184條第1項後段規
    定，授權伊提起本件訴訟等語。並聲明：㈠被上訴人應給付
    系爭投資人如附表1求償金額欄所示之金額總計216萬8,190
    元，及自起訴狀繕本送達翌日起至清償日止，按週年利率5%
    計算之利息，並由上訴人代為受領。㈡請准依證券投資人及
    期貨交易人保護法第36條規定，免供擔保宣告假執行，如不
    能依該規定免供擔保宣告假執行，願供擔保，請准宣告假執
    行。
二、被上訴人則以：伊並未告知林治芳等人任何內線消息，僅將
    系爭言語告知林治芳、賴俊豪、顏東寬，而賴怡靜係賴俊豪
    的人頭，簡玫秀是跟單。刑事判決亦認定此部分不構成內線
    交易。報明牌行為比比皆是，難謂有何違背善良風俗之情，
    縱有報明牌之行為，然受報明牌者未必一定購入該股票，而
    反向交易者也未必因此受有損害，上訴人請求缺乏相當性及
    因果關係等語，資為抗辯。　　
三、原審為上訴人一部勝訴（即判命被上訴人應給付9萬6,450元
    本息部分）、一部敗訴（即駁回上訴人請求被上訴人應給付
    207萬1,740元本息部分）之判決，上訴人就其敗訴部分不服
    ，提起上訴，並聲明：㈠原判決不利於上訴人部分廢棄。㈡被
    上訴人應再給付系爭投資人各如附表2求償金額欄所示金額
    總計207萬1,740元，及自起訴狀繕本送達翌日起至清償日止
    ，按週年利率5%計算之利息，並由上訴人代為受領。㈢請准
    依證券投資人及期貨交易人保護法第36條規定，免供擔保宣
    告假執行；如不能免供擔保宣告假執行，願供擔保請准宣告
    假執行。被上訴人則答辯聲明：㈠上訴駁回。㈡如受不利益判
    決，願供擔保請准宣告免為假執行。（另被上訴人就其敗訴
    部分未據上訴，已告確定，非本院審理範圍，不予贅述。）
四、兩造不爭執事項：
  ㈠么煥維為立錡公司總經理室法人關係部經理，為證交法第157
    條之1第1項第1款所定之公司經理人。
  ㈡被上訴人於104年9月3日傍晚自么煥維處獲悉聯發科公司將併
    購立錡公司。
  ㈢被上訴人於104年9月4日起至同年月7日期間告知林治芳、賴
    俊豪、顏東寬為系爭言語，推薦其等購買立錡公司股票，其
    等分別於此期間購入37張（每張1,000股，下同）、188張、
    4張之立錡公司股票。
  ㈣立錡公司於104年9月7日15時35分22秒在公開資訊觀測站公告
    董事會決議與聯發科公司簽署意向書，聯發科公司將公開收
    購立錡公司股權，聯發科公司於同日15時35分36秒在公開資
    訊觀測站公告同一消息。
  ㈤系爭投資人於104年9月7日出售立錡公司股票，售出之股票及
    金額明細如附表2所示。
五、上訴人主張被上訴人以報明牌方式告知林治芳等人系爭言語
    ，林治芳等人因而購入立錡公司股票，致系爭投資人受有損
    害，被上訴人該報明牌行為違反善良風俗，應賠償系爭投資
    人之損害云云，為被上訴人否認，並以前詞置辯。茲就兩造
    爭點析述如下：
  ㈠被上訴人有無向賴怡靜、簡玫秀為報明牌行為，推薦其等購
    買立錡公司股票？
　　⒈賴怡靜部分：
　　　上訴人主張賴怡靜因被上訴人向其報明牌，乃於104年9月
      7日購入立錡公司股票3張等語，為被上訴人所否認，並辯
      以：賴怡靜是賴俊豪的人頭，且鈞院107年度金上訴字第4
      8號刑事判決（下稱系爭刑事判決）僅認定被上訴人係向
      林治芳、賴俊豪、顏東寬報明牌云云。查賴怡靜於刑事案
      件法務部調查局臺北市調查處調查時稱：我有實際投資股
      票，主要使用富邦證券帳戶從事股票買賣，被上訴人是我
      表弟，他有時會來我家跟我分享一些投資股票標的，我印
      象中他跟我分享立錡，他建議我、賴俊豪、顏東寬投資立
      錡公司股票，我用富邦證券帳戶購入立錡公司股票，可能
      是被上訴人建議我購入，所以我就買，我進場的標的、價
      格都是聽被上訴人建議，只有被上訴人會建議買賣特定股
      票，104年9月7日買入立錡公司股票3張，就是因為感覺被
      上訴人對此標的的信心度，所以我才願意投入這麼多資金
      等語（見本院卷第93頁至第95頁、第101頁至第102頁），
      可知被上訴人在賴怡靜於104年9月7日購入3張立錡公司股
      票前，應有向賴怡靜表示立錡公司股票很好，賴怡靜係因
      聽從被上訴人建議購入立錡公司3張股票，自非賴俊豪之
      人頭戶。故上訴人主張賴怡靜係因被上訴人報明牌，方會
      於104年9月7日購入立錡公司股票3張等語，應屬可採。至
      系爭刑事判決固記載「被告鄭捷丞另以『報明牌』之方式，
      通知不知情之簡玫秀母親林治芳、表哥賴俊豪、表妹婿顏
      東寬等人買進立錡公司股票」等語（見原審卷第198頁）
      ，惟民事認定事實並不受刑事判決拘束，且系爭刑事判決
      上開內容係陳述公訴意旨，並非系爭刑事判決之認定，故
      被上訴人此部分所辯，即無可據。
　　⒉簡玫秀部分：　
　　  上訴人主張被上訴人自承其向簡玫秀報明牌，簡玫秀乃於
      104年9月4日、7日共購入立錡公司股票21張等語，為被上
      訴人所否認，並辯以：簡玫秀是跟我的單等語。查被上訴
      人固於106年3月15日刑事案件法務部調查局臺北市調查處
      調查時稱：我有告訴簡玫秀、林治芳、賴俊豪、顏東寬系
      爭言語等語（見本院卷第88頁）。惟簡玫秀在臺灣臺北地
      方檢察署106年2月22日偵查中證稱：我在98年或99年開始
      協助被上訴人處理投資股票買賣事務，聽他的指示，看他
      要買哪1支股票、價位、張數，然後幫他下單，我買賣股
      票多半是跟被上訴人的單，他買完我就會跟，我跟單會告
      訴他，我的新光證券帳戶於104年9月3日、4日、7日購入
      立錡公司股票是我所購入，是跟被上訴人的單，只要他大
      量買我都會跟，我不清楚被上訴人為何買立錡公司股票，
      我也沒有問他立錡公司營運狀況，因為被上訴人買賣股票
      前都會認真研究，看線型、三大法人進出，所以我跟單時
      就沒有特別問他等語（見本院卷第116頁至第117頁、第11
      9頁至第120頁、第122頁）。則簡玫秀究係因被上訴人告
      知系爭言語，抑或跟被上訴人的單，而於前揭時間購入立
      錡公司股票，兩人所言並不一致，上訴人又未提出其他證
      據證明簡玫秀於上開時間係因被上訴人系爭言語而購入立
      錡公司股票，自難僅因被上訴人上開所述，即可遽認被上
      訴人有向簡玫秀為系爭言語。上訴人此部分主張，並不足
      採。
　㈡上訴人所為系爭言語，是否已該當民法第184條第1項後段所
    規定之侵權行為？
　　上訴人主張被上訴人所為系爭言語係報明牌行為，屬背於善
    良風俗之內線交易行為云云，為被上訴人否認，並辯以：系
    爭言語未透露任何訊息，受告知者亦不知有內線消息，自無
    違背善良風俗等語。查：
　　⒈按因故意或過失，不法侵害他人之權利者，負損害賠償責
      任。故意以背於善良風俗之方法，加損害於他人者亦同。
      民法第184條第1項定有明文。所謂背於善良風俗之方法，
      係指廣泛悖反規律社會生活之根本原理的公序良俗而言。
      次按證券交易法第171條第1項第1款內線交易罪，係為防
      止發行股票公司內部人憑藉其特殊地位，於實際知悉重大
      影響公司股票價格之消息時，在該消息明確後，未公開前
      或公開後18小時內，即先行買賣股票，造成一般投資大眾
      不可預期之交易風險，以維護證券市場交易之公平所設（
      最高法院106年台上字第1122號刑事判決意旨參照）。
    ⒉上訴人主張被上訴人所為系爭言語係報明牌行為，非內線交易行為（見本院卷第22頁、第222頁），而兩造既不爭執被上訴人有對林治芳、賴俊豪、顏東寬為系爭言語，且賴怡靜係因被上訴人推薦而購入立錡公司股票，已如上述，足徵被上訴人對林治芳、賴俊豪、顏東寬、賴怡靜所為系爭言語，應屬報明牌之行為。再者，上訴人並無證據證明被上訴人有向林治芳、賴俊豪、顏東寬、賴怡靜告知任何立錡公司之內部訊息，難認被上訴人有何內線交易行為存在。又證交法禁止內線交易係基於「平等取得資訊理論」，故內線交易行為所違反者乃證券市場交易制度公平性之經濟秩序，尚與一般規律社會生活之根本原理的公序良俗無涉，上訴人主張違反內線交易即係違反善良風俗，難屬有據，遑論為更輕度之報明牌行為，故上訴人主張被上訴人上開報明牌行為係違反善良風俗云云，難以憑採。況所謂報明牌係將從他處獲得、或自己判斷結果、抑或毫無根據之投資訊息，告知他人，至於他人是否相信報明牌內容進而為投資行為，端繫2人間信任程度及受告知者接受訊息後之判斷結果，再為投資行為並自行負擔損益，則該投資行為是否獲利，與取得報明牌訊息之間，非屬必要關連。本件由賴怡靜陳稱「因為感覺被上訴人對此標的的信心度」等語，可見賴怡靜係衡量被上訴人報明牌之可信度後，方購入立錡公司股票，而林治芳、賴俊豪、顏東寬就買賣立錡公司股票之獲利並未給予被上訴人，亦有系爭刑事判決可參（見原審卷第199頁）。故上訴人主張被上訴人上開報明牌行為係違反善良風俗云云，自難憑採，其依民法第184條第1項後段規定請求被上訴人賠償207萬1,740元云云，為無理由。 
六、綜上所述，上訴人依民法第184條第1項後段規定，請求被上
    訴人應再給付系爭投資人各如附表2求償金額欄所示金額總
    計207萬1,740元，及自起訴狀繕本送達翌日起至清償日止，
    按週年利率5%計算之利息，並由上訴人代為受領部分，為無
    理由，不應准許。原審就此部分為上訴人敗訴之判決，並駁
    回其假執行之聲請，核無違誤。上訴意旨指摘原判決此部分
    不當，求予廢棄改判，為無理由，應予駁回。
七、本件事證已臻明確，兩造其餘攻擊防禦方法及所提證據，經
    本院審酌後，認均不足以影響本判決結果，自無逐一論述必
    要，併予敘明。
八、據上論結，本件上訴為無理由。依民事訴訟法第449條第1項
    、第78條，判決如主文。
中　　華　　民　　國　 109　　年　　4 　　月　　14　　日
                    民事第三庭   
                        審判長法  官 林玉珮
                              法  官 徐淑芬
                              法  官 朱美璘
正本係照原本作成。
如不服本判決，應於收受送達後20日內向本院提出上訴書狀，其
未表明上訴理由者，應於提出上訴後20日內向本院補提理由書狀
（均須按他造當事人之人數附繕本）上訴時應提出委任律師或具
有律師資格之人之委任狀；委任有律師資格者，另應附具律師資
格證書及釋明委任人與受任人有民事訴訟法第466 條之1第1項但
書或第2項（詳附註）所定關係之釋明文書影本。如委任律師提
起上訴者，應一併繳納上訴審裁判費。
中　　華　　民　　國　　109 　年　　4 　　月　　14　　日
    　　　　　　　　　　　　　書記官 蔡宜蓁
附註：
民事訴訟法第466條之1（第1項、第2項）：
對於第二審判決上訴，上訴人應委任律師為訴訟代理人。但上訴
人或其法定代理人具有律師資格者，不在此限。
上訴人之配偶、三親等內之血親、二親等內之姻親，或上訴人為
法人、中央或地方機關時，其所屬專任人員具有律師資格並經法
院認為適當者，亦得為第三審訴訟代理人。